【裁判字號】    97,婚,876
【裁判日期】    971117
【裁判案由】    離婚
【裁判全文】
臺灣臺中地方法院民事判決               97年度婚字第876號
原      告  乙○○
                        巷2號.
被      告  甲○○
                        巷2號.
                      （現於台中看守所羈押中）
上列當事人間請求離婚事件，本院於民國97年11月3日言詞辯論
終結，判決如下：
    主      文
准原告與被告離婚。
訴訟費用由被告負擔。
    事實及理由
甲、程序方面
壹、按原告本於數項離婚事由提起離婚之訴，係合併提起數宗形
    成之訴，可致同一之法律效果，此種起訴之形態，學者謂之
    為重疊的訴之合併；其訴訟標的雖有數項，而僅有單一之聲
    明，法院應就原告所主張之數項訴訟標的逐一審理，如認定
    其中一項訴訟標的為有理由，固可即為原告勝訴之判決，惟
    必須認定原告所主張之各項訴訟標的均無理由時，始得為其
    敗訴之判決（最高法院86年度台上字第997號判決可供參考
    ）。然若原告以單一之聲明，主張二以上訴訟標的，而請求
    法院擇一訴訟標的為其勝訴之判決者，乃所謂選擇訴之合併
    ，原告依其中之一訴訟標的可獲全部受勝訴判決時，法院固
    得僅依該項訴訟標的而為判決，對於其他訴訟標的無庸審酌
    ；惟如各訴訟標的對於原告判決之結果不同，法院自應擇對
    原告最為有利之訴訟標的而為裁判（最高法院94年度台上字
    第2311號判決可供參考）。惟當事人究係請求就數項訴訟標
    的均為裁判或擇一為其勝訴之判決，法院應行使闡明權以了
    解其真意所在（最高法院89年度台上字第602號判決可供參
    考）。查本件原告本於民法第1052條第1項第5款、第2項之
    數項離婚事由提起離婚之訴，係合併提起數宗形成之訴，可
    致同一之法律效果，有民事起訴狀在卷可憑；而經本院依前
    開說明行使闡明權後，原告主張就系爭數項離婚事由，請求
    法院擇一訴訟標的為其勝訴之判決（見本院民國97年11月3
    日言詞辯論筆錄），則本件訴訟乃所謂選擇訴之合併，當依
    前開說明處理，合先敘明。
貳、次按關於認諾效力之規定，於婚姻事件，不適用之；關於訴
    訟上自認及不爭執事實之效力之規定，在撤銷婚姻、離婚或
    夫妻同居之訴訟，於撤銷婚姻、離婚或拒絕同居之原因事實
    ，不適用之，民事訴訟法第574條第1項前段、第2項前段分
    別定有明文。查被告雖就原告訴訟請求為認諾及對原告所主
    張之事實為自認（見本院前開言詞辯論筆錄），然不生訴訟
    上效力，自不得本於其認諾及自認，為其敗訴之判決。
乙、實體方面
壹、原告主張：兩造於87年8月20日結婚，婚後感情初尚篤洽，
    然被告因毒品案件經法院判處有期徒刑確定，因被告須在監
    服刑，致兩造無法共同生活，夫妻關係名存實亡，感情基礎
    已蕩然無存，兩造婚姻無疑已生重大破綻，在客觀上已達難
    以繼續維持或回復婚姻之希望，爰依民法第1052條第1項第5
    款、第2項之規定，請求判決離婚。並聲明：求為判決如主
    文所示。
貳、被告則認諾原告之請求，並自認原告所主張之事實。
參、得心證之理由
一、按民法第1052條第2項規定：有前項以外之重大事由，難以
    維持婚姻者，夫妻之一方得請求離婚，但其事由應由夫妻之
    一方負責者，僅他方得請求離婚。立法旨趣在符合現代多元
    化社會之需要，使裁判離婚之事由較富彈性，當婚姻破裂時
    ，夫妻已無共同生活之實質時，即得請求離婚。又婚姻如有
    難以維持之重大事由，於夫妻雙方均須負責時，應比較雙方
    之有責程度，僅責任較輕之一方，得向責任較重之他方請求
    離婚，如雙方之有責程度相同，則雙方均得請求離婚，以符
    公平。是婚姻是否難以維持，應斟酌破壞夫妻共同生活之具
    體情事，是否客觀上達於動搖夫妻之共同生活，致夫妻已喪
    失維持婚姻之意欲以為斷，亦即婚姻是否已生破綻而無回復
    之希望，其難以維持婚姻之事實，是否已達於倘處於同一境
    況，任何人均將喪失維持婚姻希望之程度以決之。且婚姻係
    以夫妻之共同生活為目的，配偶應互相協力保持其共同生活
    之圓滿、安全及幸福，因而夫妻應相互尊重以增進情感和諧
    及誠摯之相處，此為維持婚姻之基礎，若此基礎不復存在，
    致夫妻無法共同生活，無復合可能者，即應認有難以維持婚
    姻之重大事由存在。查：
（一）兩造婚姻關係現仍存續中，有原告所提出之戶籍謄本在卷
      可證，自堪信為真實。
（二）被告因販賣第一級毒品罪，經本院於97年10月14日以97年
      度訴字第3303號刑事判決，判處應執行有期徒刑20年，此
      有臺灣高等法院被告前案紀錄表在卷可證，並經本院調取
      本院97年度訴字第3303號刑事卷，核閱無誤，亦堪信為真
      實。
（三）是被告不思婚姻乃一男一女之兩性結合，以組織家庭，共
      同生活為目的，夫妻生活貴在相互扶持，被告因犯罪而須
      長期入監服刑致無法與原告共同生活，嚴重妨礙家庭共同
      生活之美滿幸福，客觀上已達於動搖夫妻之共同生活；而
      期間兩造亦無法誠摯對談、溝通，兩造顯然均喪失維持婚
      姻之意欲，且兩造之婚姻破綻已陷無法彌補之窘境；足徵
      任何人處於同一情況下，均不願繼續維持此種婚姻生活，
      堪認本件兩造間確有難以維持婚姻之重大事由存在，而無
      法繼續彼此之共同婚姻生活無疑。且就前開離婚事由觀之
      ，顯係可歸責於被告。從而，原告依民法第1052條第2項
      之規定，請求判決離婚，應屬有據，自應准許。
二、又本件訴訟乃選擇訴之合併，原告依前開訴訟標的即可獲全
    部受勝訴判決，則依前開說明，本院對於其他訴訟標的無庸
    審酌，附此敘明。
丙、訴訟費用負擔之依據：民事訴訟法第78條。
中    華    民    國    97    年    11    月    17    日
                    家事法庭    法  官  陳卿和
以上正本係照原本作成。
如對本判決上訴，須於判決送達後20日內向本院提出上訴書狀（
須附繕本）。
中    華    民    國    97    年    11    月    17    日
                                書記官  巫偉凱


司法院資訊處製作；財團法人民間司法改革基金會備份。
